臺灣桃園地方法院刑事判決　　　　　　 100年度易字第1164號
公　訴　人　臺灣桃園地方法院檢察署檢察官
被　　　告　湯國政
上列被告因詐欺案件，經檢察官提起公訴（100 年度偵字第7697
號），本院判決如下：
    主  文
湯國政幫助意圖為自己不法之所有，以詐術使人將本人之物交付
，處有期徒刑肆月，如易科罰金，以新臺幣壹仟元折算壹日。
    事  實
一、湯國政明知申請帳戶使用係輕而易舉之事，一般人無故取得
    他人金融帳戶使用之行徑常與財產犯罪之需要密切相關，而
    可預見該名不自行申辦帳戶之人，可能係遂行不法所有意圖
    用以詐騙等不法財產犯罪行為，又對於提供帳戶予他人使用
    雖無必然引發他人萌生犯罪之確信，但仍以縱若有人持以犯
    罪亦不違反其本意，而基於幫助他人詐欺取財之犯意，於民
    國97年9 月3 日晚間7 時許前某時，在臺灣地區某不詳處所
    ，將其申設持用之渣打商業銀行內壢分行帳號000000000000
    000 號（起訴書誤載為帳號000000000000000 號，應予更正
    ）帳戶存摺及提款卡，交付所屬詐欺集團之某真實姓名年籍
    不詳之成年人，並告知提款卡密碼，藉以幫助該真實姓名年
    籍不詳之成年人及所屬詐欺集團從事財產犯罪之犯行時，該
    帳戶得憑以以之利用存、匯、提領款項，藉以遂行財產犯罪
    ，並逃避有偵查犯罪權限機關追查。嗣所屬詐欺集團成員之
    成年人取得前開帳戶後，即與集團成員基於共同意圖為自己
    不法所有之詐欺犯意聯絡，於97年9 月3 日某時，推由所屬
    詐欺集團某真實姓名年籍不詳之人連上網際網路，與吳冠宏
    聊天，佯稱有意援交，惟害怕警察，須確認吳冠宏之身分，
    央求吳冠宏前往自動櫃員機匯款確認之，致吳冠宏信以為真
    ，陷於錯誤，遂依指示分別於97年9 月3 日晚間8 時28分及
    晚間10時5 分，前往自動櫃員機依指示匯款新臺幣（下同）
    分別為2000元、6 萬元至湯國政所設之前開帳戶內，旋遭人
    持用金融卡並輸入密碼方式提領一空。嗣吳冠宏驚覺受騙上
    當報警處理，始因此循線查知前情。
二、案經桃園縣政府警察局桃園分局移送臺灣桃園地方法院檢察
    署檢察官偵查起訴。
    理  由
一、按被告以外之人於審判外之言詞或書面陳述，除法律有規定
    者外，不得作為證據。惟被告以外之人於審判外之陳述，經
    當事人於審判程序同意作為證據，法院審酌該言詞陳述或書
    面陳述作成時之情況，認為適當者，亦得為證據。當事人、
    代理人或辯護人於法院調查證據時，知有第159 條第1 項不
    得為證據之情形，而未於言詞辯論終結前聲明異議者，視為
    有前項之同意，刑事訴訟法第159 條第1 項、第159 條之5
    第1 項、第2 項分別定有明文。查卷附據以嚴格證明被告犯
    罪事實有無之屬傳聞證據之證據能力，當事人於本院審判中
    均同意作為證據，本院審酌各該證據查無有何違反法定程序
    取得之情形，亦無顯有不可信與不得作為證據等情，因認為
    適當，故均有證據能力，合先敘明。
二、認定犯罪事實之證據及理由
  (一)訊據被告湯國政固不否認吳冠宏於97年9 月3 日晚間8 時28
    分及晚間10時5 分，匯款至渣打商業銀行內壢分行帳號0000
    00000000000 號之帳戶為其所申設使用之事實，然矢口否認
    有何幫助詐欺取財犯行，於本院行準備程序時辯稱：我是1
    年半之後才知道這件事情，當時我將卡片交給前妻溫丹妮去
    領錢，帳戶裡沒多少錢，因為前妻不相信，所以我將卡片及
    密碼都交給她，要她自己去看，因為我的密碼有7 、8 碼，
    我前妻記不住，所以我寫下來，第2 天我問我前妻，她告訴
    我她騎車到家樂福，將卡片及存摺放在機車車廂，車箱遭撬
    開，存摺及卡片都遭偷走等語（審易卷第17頁背面至第18頁
    ）。
  (二)查渣打商業銀行內壢分行帳號000000000000000 號帳戶為被
    告所申設使用之帳戶，業據被告自承在卷，並某真實姓名年
    籍不詳成年人於97年9 月3 日與吳冠宏聊天，佯稱有意援交
    ，惟害怕警察，須確認吳冠宏之身分，央求吳冠宏前往自動
    櫃員機匯款確認之，致吳冠宏信以為真，陷於錯誤，遂依指
    示分別於同日晚間8 時28分及晚間10時5 分，前往自動櫃員
    機依指示匯款分別為2000元、6 萬元至被告所設之前開帳戶
    內，旋遭人持用提款卡並輸入密碼方式提領一空之事實，有
    證人吳冠宏警詢時之證述、被告所設前開帳戶之開戶基本資
    料、活期性存款歷史明細查詢單各1 份、吳冠宏提供之自動
    櫃員機客戶交易明細表2 紙在卷可稽，是此部分吳冠宏受騙
    匯款至被告所設帳戶並遭提領一空之事實，首堪認定。
  (三)被告固以前開情詞置辯。然查(1)被告辯之交付溫丹妮所設帳
    戶提款卡之動機，業據被告於警詢時供稱：我於97年9 月5
    日左右下午將渣打銀行存摺及提款卡交給我前妻溫丹妮，請
    她隔日上午去提領現金（他字卷第3 頁背面），稱為委由溫
    丹妮代己提領款項；據被告於本院行準備程序時供稱：當時
    我將卡片交給我前妻去領錢，帳戶裡沒多少錢，因為前妻不
    相信我，所以我才將卡片及密碼交給她，要她自己去看（審
    易卷第17頁背面），稱為取信溫丹妮該帳戶之真實存款餘額
    ；於本院審理時供稱：因為在97年9 月初，我太太要去家樂
    福買東西，所以我把提款卡交給太太去領錢等語（本院卷第
    24 頁 ），稱因溫丹妮缺錢惟供溫丹妮購物使用。從而，就
    被告交付所設帳戶提款卡之動機，究因委由溫丹妮代己提領
    款項、或因取信溫丹妮該帳戶真實存款餘額、或因溫丹妮缺
    錢惟供溫丹妮翌日之購物使用，所述寥寥數語，惟版本三變
    。徵之(2)溫丹妮受領被告之提款卡憑以提領款項與否。據被
    告於警詢時供稱：我請溫丹妮隔日上午去提領現金，提款後
    他提款卡沒有立即還我（他字卷第3 頁背面），於偵查中且
    承明：「（你太太是否有提錢）有，但是我不知道她提了多
    少錢」（他字卷第31頁），稱溫丹妮有憑提款卡為己提領款
    項，不過提領後未立即將提款卡歸還，其亦不知提領之數而
    已；據被告於本院審理時供稱：我前妻回來之後，針對這個
    帳戶有多少錢，我有問她，她說她到家樂福去買東西時，車
    放地下室，然後就被撬開，是不是她根本沒有去領錢，這我
    就不知道，帳戶裡還有沒有錢、她領了多少錢、還剩多少錢
    ，她沒有講（本院卷第24頁背面），則稱不確定溫丹妮有無
    提領款項，此節溫丹妮未言明之，仍見前後不一。再查(3)被
    告交付溫丹妮之所設帳戶相關物品內容，於警詢及偵查時均
    稱：我於97年9 月5 日將渣打銀行存摺及提款卡交給我前妻
    溫丹妮（他字卷第3 頁背面、第30頁）；於本院行準備程序
    時先稱：我當時將卡片交給前妻讓她去領錢（審易卷第17頁
    背面），後稱：我前妻跟我說她騎車到家樂福，她存摺及提
    款卡都放在機車車廂，車箱遭撬開，存摺及提款卡均遭偷走
    （審易卷第18頁）；於本院審理時稱：存摺沒有，只有提款
    卡沒有存摺，存摺因為很久了，我也不知道搞到哪裡去，我
    存摺沒有交給她，存摺也不知道放哪邊，因為很久了，搞不
    清楚（本院卷第24頁），是以被告除所設帳戶之提款卡及載
    之密碼紙頭外，有無再交付該帳戶之存摺予溫丹妮以致一併
    遺失，仍前後不一。復查(4)被告掛失之所設帳戶相關物品內
    容，據被告於偵查時供稱：我知道卡片及存摺都遺失了，所
    以我就馬上去辦掛失（偵查卷第31頁）；據被告於本院行準
    備程序時供稱：本件提款卡及存摺，我只有掛失1 次，是在
    97年9 月3 日前後，我是直接打到客服專線掛失（審易卷第
    18頁）；據被告於本院審理時，先稱：我就到渣打客服中心
    辦掛失，掛失渣打卡片和卡號，掛失渣打提款卡，存摺那些
    也掛失，存摺就是止付就對了（本院卷第27頁），然據被告
    於本院審理時，又改稱：存摺沒有遺失，回庭上我剛剛回答
    的太快，我就是打電話到客服中心去把我的帳號號碼掛失，
    我就是只有掛失提款卡及那個帳號，就是掛失我那張卡片、
    那個帳號，就掛失提款卡，存摺沒有掛失，印章沒有掛失（
    本院卷第27頁），則就被告發覺所設帳戶提款卡遺失並予掛
    失外，有無交付溫丹妮以致遺失復掛失該帳戶之存摺，仍前
    後不一，徵之被告所設帳戶資金進出及經掛失情形，係吳冠
    宏已於99年9 月3 日晚間8 時28分、晚間10時5 分匯款分別
    為2000元、6 萬元至被告所設前開帳戶內，嗣該帳戶於翌（
    4 ）日下午1 時47分，經以語音方式掛失提款卡，旋掛失存
    摺之事實，此有被告所設帳戶活期性存款歷史明細查詢表、
    渣打國際商業銀行股份有限公司100 年10月27日渣打商銀內
    壢字第1000000069號函附之掛失記錄各1 份在卷可證（偵查
    卷第25頁，本院卷第21頁），基此，足認被告掛失之物除提
    款卡外，實有存摺，顯然該二物皆已非在被告持有之中並不
    知下落，始有掛失之必，是此可徵被告原於警詢及偵查時所
    述即因「交出」致下落不明之物係兼括提款卡及存摺等語方
    與事實相符，此部分被告所述為可採信。深思之，被告交付
    所設帳戶提款卡，或因委由溫丹妮代己提領款項、或取信溫
    丹妮該帳戶真實存款餘額，或因溫丹妮缺錢惟供溫丹妮翌日
    之購物使用，苟真如是，基上被告交付溫丹妮所設帳戶相關
    物品之目的，則將所設帳戶之提款卡暨密碼填寫於紙條塞於
    提款卡片套內，持之交付溫丹妮，即足令之憑以為己提領款
    項，或為溫丹妮提領款項，或查看帳戶餘額以取信之，無庸
    被告復行提供所設帳戶之存摺，是於所設帳戶之提款卡外，
    既無將存摺交付溫丹妮之必要，足見被告於警詢及偵查時稱
    之交付溫丹妮之物，除提款卡及載之密碼紙頭外，別有存摺
    等語，與被告所解釋之交付帳戶相關物品之目的，顯不相契
    合，並依被告於警詢及偵查時所稱之將提款卡交付溫丹妮後
    渠有憑以為己提領款項云云，比對被告所設帳戶於99年9 月
    3 日晚間7 時許起，始經大量收入1,000 、2,000 元等不等
    金錢，並旋經提領一空，此前回溯至同年月1 日，該帳戶內
    存款餘額僅73元惟極低，又無款項提領紀錄，此有被告所設
    帳戶活期性存款歷史明細查詢表1 份在卷可證（偵查卷第25
    頁），足見被告於警詢及偵查時所解釋之將帳戶提款卡交付
    溫丹妮為己提款，並有憑以提領得款云云，亦與實情不符，
    由是，被告既無庸於所設帳戶提款卡外另須交付存摺，又所
    設帳戶於99年9 月1 日起至同年晚間7 時許止，根本無如其
    所稱之款項提領紀錄，足見被告於警詢及偵查時所解釋之交
    付帳戶目的，純屬虛詞，又經公訴人100 年8 月2 日100 年
    度偵字第7697號起訴書第3 頁指摘此點。此後被告於本院行
    準備程序及審理時，改辯版本或有為取信溫丹妮該帳戶真實
    存款餘額，或有為溫丹妮缺錢惟供溫丹妮翌日之購物使用然
    不能確定溫丹妮有無提領款項，或有交付溫丹妮之所設帳戶
    相關物品僅有提款卡及載有密碼紙頭云云，無非因見公訴人
    所持對於被告辯解不值採信之理由，見招拆招，更易前詞，
    此由被告於本院審理時稱：「（那提款卡是你前妻拿去家樂
    福要領款嗎？）因為我前妻是外籍人士，我的密碼有8 個，
    她記不住，所以我寫在1 張小紙條交給她，她說要用到錢，
    我說不知道裡面有多少錢…之後檢察官內容有寫到說她9 月
    1 日到9 月3 日有沒有去操作ＡＴＭ，都沒有，因為我是跟
    他講說裡面也沒有什麼錢」等語（本院卷第24頁），顯示被
    告確有詳閱公訴人所引證明犯罪事實之各項證據方法及所持
    被告辯解不值採信之理由，即足明瞭。綜上，以被告前後所
    述交付溫丹妮帳戶相關物品之動機、溫丹妮憑卡提領款項有
    無等情，既屬差距甚遠，於警詢及偵查時解釋之交付帳戶目
    的既與實情多所齟齬，於本院行準備程序及審理時所辯前情
    ，又因見於所持辯解不值採取，明顯見招拆招，斧鑿甚深，
    堪認被告所辯，純屬事後粉飾之虛詞，方供述之「事實」或
    悖於事理，或隨偵、審程序之進行漂移不定，站不住腳，反
    面言之，苟被告所辯「遺失說」確然屬實，既為被告之親身
    體驗遺失物品並遑急掛失之真實，因此涉幫助詐欺取財罪，
    無端捲入糾紛，事涉官非，衡情前因後果更應記憶清晰，詳
    為敘明，惟憑記憶如實言之，迭經警、偵及本院訊（詢）問
    反覆供述，更能幫助回憶、敘明事發經過，從而保持一貫為
    是。尤有進者，為免功虧一簣，匯入帳戶之款項不致成為牆
    上之餅畫，可望卻無法提領享用，行騙者當必確信其所持之
    提款卡值用於詐財收贓期間絕無遭原主掛失遂頓成廢物之可
    能，因之，設係盜贓或取自不法管道，難保不於事後旋因原
    主查覺且速採防杜措施，則該持以行騙者又何來如上之確信
    ？凡上諸情，在在具徵被告辯稱其所設帳戶提款卡及存摺係
    「遺失」云云，純屬卸責之飾詞，不值一採。準此，被告係
    於97年9 月3 日晚間7 時許前某時，即有將持有之本案帳戶
    存摺及提款卡交付他人且告知密碼而有容任他人持以使用之
    意，狀極鮮明。至被告於同年9 月4 日下午1 時47分辦理存
    摺及提款卡掛失乙情，充其量可認係約定之使用期間已屆，
    被告無意由他人續用該帳戶並兼製造係屬「遺失」或「失竊
    」之被害假象，如是而已，尚未能執此據為對之有利之認定
    ，在此敘明。
  (四)按金融存款帳戶，事關存戶個人財產權益之保障，與存戶之
    提款卡及密碼結合，其專屬性、私密性更形提高，除非本人
    或與本人具密切之關係者，難認有何理由可自由流通使用該
    存摺、提款卡及密碼，一般人亦均有應妥為保管帳戶存摺、
    提款卡及密碼，以防止被他人冒用之認識，縱有特殊情況偶
    有將上開物品交付他人之需，亦必深入瞭解其用途後再行提
    供以使用，恆係吾人日常生活經驗與事理；且金融帳戶為個
    人理財之工具，申請開設金融帳戶並無任何特殊之限制，一
    般民眾皆可以存入最低開戶金額之方式申請開戶，一個人可
    以在不同之金融機構申請多數之存款帳戶使用，並無何困難
    ，此乃眾所周知之事實。且依一般人之社會生活經驗，若見
    有非親非故之人不以自己名義申請開戶，反而以出價蒐購或
    借用之方式向他人蒐集金融機構帳戶供己使用，衡情當能預
    見蒐集金融帳戶者，係將所蒐集之帳戶用於從事財產犯罪。
    況觀諸現今社會上，詐騙者以蒐集之人頭帳戶，作為詐欺之
    轉帳帳戶，業經報章媒體時有披露，因此交付帳戶予非親非
    故之人，受讓人將持以從事財產犯罪，已屬一般智識經驗之
    人所能知悉或預見。被告對於向其蒐集本件帳戶資料之人，
    將持以作為詐欺取財犯罪之不法使用，亦顯然有所預見，其
    無正當理由，竟輕率將本件帳戶之存摺、提款卡及密碼等帳
    戶資料提供予身分上不具密切關係之人，對於該持用其帳戶
    資料之人果真用以作為詐欺取財之轉帳工具，顯然亦不違背
    被告之本意，本件雖查無積極證據證明被告與該蒐集其帳戶
    之人有何共同實施詐欺犯行之手段施用或犯意聯絡，惟被告
    對於金融帳戶交付他人使用，可能遭持以從事詐欺取財犯罪
    之用，有所預見，且果真被利用作為詐欺取財之轉帳帳戶，
    又不違背被告之本意，足認被告有以提供帳戶予他人，幫助
    他人犯詐欺取財罪之未必故意，被告自應負幫助他人為詐欺
    取財之刑責甚明。
  (五)綜上所述，本件事證明確，被告犯行洵堪認定，應予論科。
三、按幫助犯之成立，主觀上行為人須有幫助故意，客觀上須有
    幫助行為，意即需對於犯罪與正犯有共同之認識，而以幫助
    之意思，對於正犯資以助力，而未參與實施犯罪之行為者而
    言（參照最高法院75年度臺上字第1509號、88年度臺上字第
    1270號判決意旨）。核被告將其申辦之金融機構帳戶存摺、
    提款卡及密碼提供予真實姓名年籍不詳之成年人，供其所屬
    犯罪集團成員詐騙財物，顯係基於幫助他人詐欺財物之犯意
    ，且所為提供金融機構帳戶存摺、提款卡及密碼予他人之行
    為，亦屬刑法詐欺罪構成要件以外之行為，其既以幫助他人
    詐欺之意思而參與犯罪構成要件以外之行為，係犯刑法第30
    條第1 項、刑法第339 條第1 項之幫助詐欺罪。爰審酌被告
    前於88年間，因竊盜案件，於88年8 月13日經本院判決判處
    有期徒刑5 月確定，於89年12月17日執行完畢，又於88年間
    ，因違反毒品危害防制條例案件，於89年5 月15日經本院判
    決判處有期徒刑4 月確定，於90年2 月13日易科罰金執行完
    畢，有臺灣高等法院被告前案紀錄表1 份在卷可稽，不構成
    累犯，然猶可查其素行之良窳，被害人因其犯行所受實際損
    害亦非巨額，然被告率將所設帳戶提款卡等物交付他人，充
    為犯罪收贓之用，不僅助長詐欺等財產犯罪於社會上充斥橫
    行，且因有「人頭戶」包藏掩飾致而查緝困難之故，主犯成
    員遂有恃無恐，行徑乃更加囂張、狂放，直視法律為無物、
    若敝屣馴致我國漸成各種財產犯罪者之樂園，如入無人之境
    ，是見被告犯行所生之危極鉅，乃被告犯後猶飾詞否認，迄
    今尚未與被害人達成和解，或對被害人所受損害予以彌補，
    兼衡被告犯行之動機、目的、手段、智識程度、生活狀況、
    品行、與被害人之關係等一切情狀，量處如主文所示之刑，
    並諭知易科罰金之折算標準。
據上論結，應依刑事訴訟法第299 條第1 項前段，刑法第339 條
第1 項、第30條第1 項前段、第2 項、第41條第1 項前段，刑法
施行法第1 條之1 第1 項、第2 項前段之規定，判決如主文。
本案經檢察官黃榮德到庭執行職務。
中    華    民    國  100     年    12    月    20    日
                  刑事第十一庭審判長法  官  蔡榮澤
                                    法  官  林蕙芳
                                    法  官  吳宗航
以上正本證明與原本無異。
如不服本判決應於收受判決後10日內向本院提出上訴書狀，並應
敘述具體理由。其未敘述上訴理由者，應於上訴期間屆滿後20日
內向本院補提理由書( 均須按他造當事人之人數附繕本) 「切勿
逕送上級法院」。
                                    書記官  劉乙錡
中    華    民    國   100    年    12    月    28    日
中華民國刑法第339條
（普通詐欺罪）
意圖為自己或第三人不法之所有，以詐術使人將本人或第三人之
物交付者，處 5 年以下有期徒刑、拘役或科或併科 1 千元以下
罰金。
以前項方法得財產上不法之利益或使第三人得之者，亦同。
前二項之未遂犯罰之。